【裁判字號】    97,訴,1473
【裁判日期】    971017
【裁判案由】    偽造文書
【裁判全文】
臺灣高雄地方法院刑事判決              97年度訴字第1473號
公  訴  人  臺灣高雄地方法院檢察署檢察官
被      告  丙○○
上列被告因偽造文書等案件，經檢察官提起公訴（97年度偵字第
23311 號），被告於本院準備程序中就被訴事實為有罪之陳述，
經詢問當事人意見，合議庭裁定由受命法官依簡式審判程序獨任
審理，本院判決如下：
    主  文
丙○○犯竊盜罪，處拘役貳拾日，如易科罰金，以新臺幣壹仟元
折算壹日。又犯竊盜罪，處拘役肆拾日，如易科罰金，以新臺幣
壹仟元折算壹日。又犯侵占罪，處拘役貳拾日，如易科罰金，以
新臺幣壹仟元折算壹日。應執行拘役柒拾日，如易科罰金，以新
台幣壹仟元折算壹日。又犯偽造署押罪，處有期徒刑參月，如易
科罰金，以新臺幣壹仟元折算壹日。如附表所示之偽造「丁○○
」署名、指印均沒收。
    事  實
一、丙○○基於意圖為自己不法所有之竊盜犯意，藉由戶籍設於
    其父友人戊○○住處之機會，於民國97年8 月16日上午8時
    許，進入戊○○位於高雄市○○區○○里○○街35巷54之11
    號住處，趁戊○○不注意之際，徒手竊取其所有擺放在客廳
    桌上之國民身分證及健保卡各1 張得逞。
二、另丙○○自97年8 月24日起受僱於甲○○所經營、位於高雄
    市○○區○○路102 號之歐潔汽車美容坊，擔任洗車師傅一
    職，負責洗車、清潔內裝及打蠟等工作，竟先後為下列犯行
    ：
    (一)於97年8 月27日下午6 時許清洗客人己○○所有車號ZT—
    1175號自小客車時，見己○○所有、OlympusFE190數位相機
    1台（價值約新臺幣【下同】8000元）留置於車內，便萌生
    意圖為自己不法所有之竊盜犯意，徒手竊取之，得逞後即藏
    放在褲子右口袋內。
    (二)同日某時，因平時負責收取客人交付洗車費用之老闆甲○○臨時有事外出，期間適巧有某客人交付洗車費用400 元，
    由丙○○代為收受。丙○○竟又萌生意圖為自己不法所有之
    侵占犯意，將收取之洗車費用400 元，予以侵占入己。嗣於
    同日晚上9 時15分許，因甲○○發覺帳目短缺400 元，經一
    再詢問丙○○後，其始交出400 元，嗣甲○○報警後，警方
    並在丙○○褲子右口袋內扣得上開數位相機1 台。
三、惟丙○○因另案通緝，竟另基於偽造署押及行使偽造私文書
    之犯意，於同日晚上9 時至10時許，經警執行搜索、扣押並
    帶返製作筆錄時，向承辦員警表明渠為「丁○○」而應訊，
    且未經丁○○之同意，接續在如附表所示文件上偽造「丁○○」之署押，均足生損害於真正名義人丁○○及警察、司法
    機關對於文書製作與偵查犯罪之正確性。嗣因員警調閱口卡
    片查證，丙○○見無法隱瞞，始坦承冒名應訊。警方於97年
    8 月28日經取得丙○○同意後，前往其位於高雄市○○區○○街35巷54之11號租屋處，扣得戊○○之身分證、健保卡各
    1 張，始查知上情。
四、案經被害人甲○○訴由高雄市政府警察局左營分局報告臺灣
    高雄地方法院檢察署檢察官偵查起訴。
    理  由
一、按本件被告丙○○所犯係死刑、無期徒刑、最輕本刑為3 年
    以上有期徒刑以外之罪，其於準備程序中就前揭被訴事實為
    有罪之陳述，經受命法官告知簡式審判程序之旨，並聽取其
    與公訴人之意見後，本院認無不得或不宜改依簡式審判程序
    進行之處，爰依刑事訴訟法第273 條之1 第1 項，裁定本件
    由受命法官獨任進行簡式審判程序，合先敘明。
二、上揭事實，業據被告丙○○於本院審理時坦承不諱，核與證
    人戊○○、甲○○、己○○之證述相符，並有高雄市政府警
    察局左營分局97年8 月27日、97年8 月28日搜索、扣押筆錄
    各1 份、贓物認領保管單3 紙及如附表所示之文件在卷，足
    認被告自白與事實相符。本件事證明確，被告竊盜、侵占及
    偽造署押等犯行洵堪認定。
三、(一)按刑法第336 條第2 項所謂「業務」，係指吾人於社會上
    之地位所繼續經營之事務而言，其僅偶一從事者，不得謂為
    業務，最高法院著有26年滬上第29號判例可資參照。本件被
    告在歐潔汽車美容坊擔任洗車師傅，工作內容為洗車、清潔
    內裝及打蠟，汽車美容坊中專責收取洗車費用者為老闆甲○○及其妻，被告僅在老闆及其妻均不在店內，適巧客人取車
    付款時，始偶一代收等情，均據證人甲○○於本院審理中證
    述明確，是被告工作內容本不包含收取洗車費用，洗車費用
    之收取並非其本於社會地位所反覆實施之行為，其亦未因協
    助收取洗車費用而獲取額外報酬，是應認被告97年8 月27日
    代甲○○向客人收取洗車費用400 元，並非其業務上之行為
    。
    (二)又警方以「通知」之文件踐行刑事訴訟法第95條所定告知
    程序時，被告於該「通知」之「被調查詢問人」欄下偽簽姓
    名者，該「通知」實質上與詢問筆錄無異，並未表示另外製
    作何種文書，故論以偽造署押罪；又被告於「逮捕通知書」
    之「被通知人簽章」欄偽簽他人姓名捺指印，因非在「收受
    人簽章」欄為之，而僅處於受通知者之地位，尚不能表示其
    係有製作何種文書之意思及曾為何項之意思表示，亦應認成
    立偽造署押罪（最高法院94年7 月26日第11次刑事庭會議參
    照）。
    (三)核被告丙○○事實欄一、二(一)所為，分別係犯刑法第320
    條第1 項之竊盜罪；事實欄二(二)所為，係犯刑法第335 條第
    1 項之侵占罪；事實欄三所為，係犯刑法第217 條第1 項之
    偽造署押罪。起訴意旨認被告事實欄二(二)之犯行及事實欄三
    被告在夜間詢問同意徵詢書、權利告知書、拘提逮捕通知書
    上偽造「丁○○」署名並捺印指印部分犯行，分別係犯刑法
    第336 條第2 項之業務侵占罪及刑法第216 條、第210 條行
    使偽造私文書罪，尚有誤會，起訴法條應予變更。
    (四)又被告前揭偽造署押之行為，係基於同一隱匿身分目的，
    並由被告基於一個行為決意所為，侵害之法益同一，各行為
    之獨立性極為薄弱，依一般社會健全觀念，在時間差距上，
    難以強行分開，應視為數個舉動之接續施行，合為包括之一
    偽造署押行為予以評價，屬接續犯。被告所犯竊盜2 罪、侵
    占罪、行使偽造私文書罪間，犯意個別，行為互殊，應分論
    併罰之。爰審酌被告年紀尚輕，不思力求上進，反貪圖不勞
    而獲，竊取被害人戊○○身分證件、被害人己○○之數位相
    機後，復侵占告訴人甲○○之洗車所得，行徑大膽，對社會
    治安造成之危害非輕。又犯行經警查獲後，為掩飾通緝犯之
    身分，竟冒用他人之名義應訊，並在附表所示等文書上偽造
    他人署名、指印，顯見其法紀觀念淡薄，心存僥倖，惟念其
    犯後坦承犯行，竊取、侵占之財物及戊○○之身分證件業已
    返還，有贓物認領保管單附卷可佐，及其犯罪手段、所生危
    害等一切情狀，各量處如主文所示之刑，及就所處拘役刑部
    分定應執行刑。併考量被告教育程度及家庭經濟狀況（此參
    見警卷調查筆錄即明），均依刑法第41條第1 項前段之規定
    ，諭知易科罰金之折算標準，以資儆懲。
    (四)至附表所示之「丁○○」署名、指印，均係被告所偽造，
    業經認定如前，應依刑法第219 條之規定，均宣告沒收之。
據上論斷，應依刑事訴訟法第273 條之1 第1 項、第284 條之1
、第299 條第1 項前段、第300 條，刑法第217 條、第320 條第
1 項、第335 條第2 項、第51條第6 款、第219 條、第41條第1
項前段，刑法施行法第1 條之1 ，判決如主文。
本案經檢察官乙○○到庭執行職務。
中    華    民    國    97    年    10    月    17    日
                  刑事第十一庭  法  官    王  琁
上正本證明與原本無異
如不服本判決應於收受本判決後10日內向本院提出上訴書狀，並
應敘述具體理由，如未敘述上訴理由者，應於上訴期間屆滿後20
日內補提理由書狀於本院（均須按他造當事人之人數附繕本）「
切勿逕送上級法院」。
中    華    民    國    97    年    10    月    17    日
                                書記官    黃國忠
中華民國刑法第320條
（普通竊盜罪、竊佔罪）
意圖為自己或第三人不法之所有，而竊取他人之動產者，為竊盜
罪，處 5 年以下有期徒刑、拘役或 5 百元以下罰金。
意圖為自己或第三人不法之利益，而竊佔他人之不動產者，依前
項之規定處斷。
前二項之未遂犯罰之。
中華民國刑法第336條
（公務公益侵占罪、業務侵占罪）
對於公務上或因公益所持有之物，犯前條第 1 項之罪者，處 1
年以上 7 年以下有期徒刑，得併科 5 千元以下罰金。
對於業務上所持有之物，犯前條第 1 項之罪者，處 6 月以上
5 年以下有期徒刑，得併科 3 千元以下罰金。
前二項之未遂犯罰之。
中華民國刑法第217條
（偽造盜用印章印文或署押罪）
偽造印章、印文或署押，足以生損害於公眾或他人者，處 3 年以
下有期徒刑。
盜用印章、印文或署押，足以生損害於公眾或他人者，亦同。
附表：
 ┌──┬────┬───────┬──────────┬──┬──┐
 │編號│時    間│文         件 │欄                位│偽造│偽造│
 │    │        │              │                    │署名│指紋│
 │    │        │              │                    │    │捺印│
 ├──┼────┼───────┼──────────┼──┼──┤
 │ 1. │97年8 月│（高雄市政府警│被通知人簽名捺印    │1枚 │1 枚│
 │    │27日晚上│察局左營分局）│                    │    │    │
 │    │9時15分 │執行拘提逮捕告│                    │    │    │
 │    │        │知本人通知書  │                    │    │    │
 ├──┼────┼───────┼──────────┼──┼──┤
 │ 2. │97年8 月│ 權利告知書   │被告知人            │1枚 │1枚 │
 │    │27日晚上│              ├──────────┼──┼──┤
 │    │9時15分 │              │所涉案由            │無  │1枚 │
 ├──┼────┼───────┼──────────┼──┼──┤
 │ 3. │97年8 月│高雄市政府警察│受執行人簽名捺印    │1枚 │1枚 │
 │    │27日晚上│局扣押筆錄    ├──────────┼──┼──┤
 │    │9時30分 │              │受執行人            │1枚 │5 枚│
 │    │        │              │                    │    │（含│
 │    │        │              │                    │    │騎縫│
 │    │        │              │                    │    │印）│
 ├──┼────┼───────┼──────────┼──┼──┤
 │ 4. │97年8 月│高雄市政府警察│所有人/ 持有人/     │2枚 │2枚 │
 │    │27日晚上│局左營分局扣押│保管人              │    │    │
 │    │9 時30分│物品目錄表    │                    │    │    │
 ├──┼────┼───────┼──────────┼──┼──┤
 │ 5. │97年8 月│（高雄市政府警│通知方式            │1枚 │1枚 │
 │    │27日晚上│察局左營分局）│                    │    │    │
 │    │9時40分 │執行拘提逮捕告│                    │    │    │
 │    │        │知親友通知書  │                    │    │    │
 ├──┼────┼───────┼──────────┼──┼──┤
 │ 6. │97年8 月│  權利告知書  │被告知人            │1枚 │1枚 │
 │    │27日晚上│              │                    │    │    │
 │    │10時20分│              ├──────────┼──┼──┤
 │    │許      │              │所涉案由            │無  │1枚 │
 │    │        │              │                    │    │    │
 ├──┼────┼───────┼──────────┼──┼──┤
 │ 7. │97年8 月│夜間詢問同意徵│不同意人            │1枚 │1枚 │
 │    │27日晚上│詢書          │                    │    │    │
 │    │10時20分│              │                    │    │    │
 ├──┼────┼───────┼──────────┼──┼──┤
 │ 8. │97年8 月│  調查筆錄    │受詢問人            │2枚 │4枚 │
 │    │27日晚上│              │                    │    │（含│
 │    │10時25分│              │                    │    │騎縫│
 │    │許      │              │                    │    │章）│
 └──┴────┴───────┴──────────┴──┴──┘


司法院資訊處製作；財團法人民間司法改革基金會備份。
